臺北高等行政法院判決　　　　　　　　　　　　　　九十二年度訴字第三八七二號
　　　　　　　　　　　　　　　.
　　原　　　告　強立製藥有限公司
　　代　表　人　甲○○
　　被　　　告　行政院衛生署
　　代　表　人　乙○○署長）.
　　訴訟代理人　丙○○
　　　　　　　　丁○○
右當事人間因藥事法事件，原告不服行政院中華民國九十二年六月二十日院臺訴字第
○九二○○八五一七四號訴願決定，提起行政訴訟。本院判決如左：
　　主  文
原告之訴駁回。
訴訟費用由原告負擔。
　　事  實
一、事實概要：原告原持有被告核發之衛署成製字第○一一三一○號、第○一一三一
    一號、第○一一三一二號及第○一一三一六號藥品許可證，有效期間分別至九十
    一年六月二十二日、九十一年六月四日、九十一年五月二十八日及九十一年五月
    十八日。原告於九十一年三月二十六日申請展延藥物許可證有效期間，經被告以
    九十一年十一月二十六日衛署中會字第○九一○○七四四七二號函復原告，准予
    延展上開藥物許可證有效期限各一年，即分別至九十二年六月二十二日、九十二
    年六月四日、九十二年五月二十八日及九十二年五月十八日。原告不服，提起訴
    願，旋遭駁回，遂向本院提起行政訴訟。
二、兩造聲明：
　　(一)原告聲明：
      1.訴願決定及原處分均撤銷。
      2.被告就原告申請衛署成製字第○一一三一○號、第○一一三一一號、第○一
        一三一二號及第○一一三一六號藥品許可證有效期間之展延，均應准予展延
        五年。
　　(二)被告聲明：
      1.駁回原告之訴。
      2.訴訟費用由原告負擔。
三、兩造之爭點：被告僅核准延展原告系爭藥品許可證一年之處分有無違法？
　　(一)原告主張之理由：
      1.按，原告就前揭藥品許可證申請展延時，藥事法第三十九條規定並未限制藥
        品製造許可證之申請者必需為藥品製造業者（藥物工廠）。易言之，所稱「
        藥品許可證之持有者」與「藥品製造業（藥物工廠）」，二者乃屬不同之概
        念，而不論是藥品製造業者（藥物工廠）抑或非藥品製造業者（諸如藥品販
        賣業者），渠均得就藥品申請成為藥品製造許可證之持有者，此揆諸被告於
        八十四年二月十五日以衛署藥字第八四○一○二二三號函公告修正之「藥品
        委託製造實施要點」第三點規定「領有製造藥品許可證之藥商（以下簡稱委
        託者），於該藥品許可證有效期限內，得委託經中央衛生主管機關評定為具
        有製造同一劑型藥品能力之藥廠（以下簡稱受委託藥廠）製造。」及藥事法
        第十四條規定對藥商之定義為「本法所稱藥商，係指左列各款規定之業者，
        一、藥品或醫療器材販賣業者。二、藥品或醫療器材製造業者。」及前揭藥
        品委託製造實施要點第三點所稱藥商並未排除藥品販賣業者自明。
      2.又，被告雖於八十九年五月二日以衛署中會字第八九○二三七八○號函公告
        「不擬實施藥品優良製造規範之各廠，其持有之藥品製造許可證展延時，…
        …每次展延一年」。惟細繹該藥品優良製造規範之內容，可知該規範旨在透
        過管控藥物之生產製造過程，進而以確保藥物品質。是以，該規範之適用對
        象即應以實際從事藥物製造、生產之藥品製造業（藥物工廠）為限，要不及
        於藥品製造許可證之持有者至明。蓋，如前述，藥品製造許可證之持有者，
        非必為藥品製造業（藥物工廠），故就未設有藥物工廠之單純持有藥品製造
        許可證者，並無從且亦無必要要求其實施藥品優良製造規範，從而，被告以
        申請藥品許可證展延者是否為擬實施藥品優良製造規範之藥廠，作為核准展
        延許可證有效期間長短之依據，顯然係限縮得申請藥品製造許可證之對象，
        而有違藥事法第三十九條規定，並構成違法之行政處分。
      3.再，藥事法第四十二條第一項固然規定「中央衛生主管機關對於製造、輸入
        之藥品，得依中華藥典及藥品優良製造規範，作為核發藥品許可證及展延許
        可證之基準。」，惟被告訂頒、公告之現行中華藥典與藥品優良製造規範，
        均係針對西藥（廠）而設，唯原告為傳統中藥廠，被告以原告未實施上開適
        用於西藥廠之藥品優良製造規範，作成縮短原告藥品許可證展延期間之處分
        ，尤屬不當：
        (1)按被告與經濟部於八十八年五月一日公告之「藥品優良製造規範」內容，
          乃係沿襲七十一年五月二十六日發布（七十九年八月八日修正）之「優良
          藥品製造標準」而為制定。然，「優良藥品製造標準」訂定之初，原係針
          對西藥實施GMP而設。基於中藥與西藥之屬性、成分不同，即中藥材係天
          然物，每一種中藥之原料成分含量既多元且複雜，與西藥係純化學製品，
          其成分可以定性定量控制，要無法同一而論，故當時乃未要求中藥廠需一
          併適用「優良藥品製造標準」，此觀諸「優良藥品製造標準」第五十八條
          規定「本標準於中藥暫緩實施」自明。
        (2)次按，中、西藥之特性與製造過程迴然不同。詳言之，西藥係由單純（可
          定性、定量）之化學分子、物質化合而成，然中藥則係取自動、植礦物類
          之天然物，該天然物之成分非但多元，且其成分之含量輒因時因（產）地
          而異，縱不受時地因素之影響，其所含之有效成分亦未必相同（即中藥不
          似西藥之得以定性定量）。此外，中藥所含之指標成分並不等同於其所含
          之有效成分，而此非但使中藥之處方較諸西藥來得複雜外，且亦使中藥與
          西藥之製造過程與所需廠設更是截然不同。惟細繹被告所公告之「藥品優
          良製造規範」內容，其並無任何章節係針對中藥獨具之特性、製藥過程與
          廠設而予以規範，則被告以前揭規範應一體適用於中、西藥，要求傳統中
          藥廠應全面實行適用於西藥廠之「藥品優良製造規範」，未配合實施者，
          即不予核發藥品許可證及展延許可證，顯強傳統中藥廠所難並已嚴重侵害
          、剝奪傳統中藥廠之營業工作權，灼然至明。
        (3)再按，藥品優良製造規範第二條第（五）項規定「所有製程應符合既定之
          作業程序，並以明確而易評估之方式記載與保存足以追溯每批產品製造、
          加工、分製、包裝、儲存、運銷等過程之紀錄，以確保產品數量品質合於
          既定規格。」惟現行由被告所訂頒之「中華藥典」，乃係針對西藥而為規
          定，其中對於中藥之規定則只有寥寥之七味藥（即丁香、大黃、甘草、黃
          連、蜂蜜、龍膽及蘆薈）。換言之，對於種類不下千百種之中藥，並未見
          被告訂頒有任何藥典予以規範。此參諸被告所屬之中醫藥委員會九十一年
          五月七日衛中會藥字第九一○○四五八二號函主旨所揭「查『中華藥典』
          係我國現行國家藥典，因收錄中藥品項尚有不足，本會現正規劃籌編相關
          中藥品項規格，納入中華藥典中……」。中醫藥委員會九十年十二月五日
          之「加入 WTO後中藥原料藥及製劑之因應措施及管理原則」會議紀錄討論
          事項之提案一說明二之困難點第二項所載「中藥典尚未完成，規格尚未能
          及時訂定。」及擬辦第二項復載「配合中藥典、泡製規範、原料規格等制
          定，宜將真正具有療效或毒劇性之中藥納入管理。」同可證明被告對於中
          藥之品質與規格，目前並無一套完整之基準可供中藥廠遵循。準此，被告
          又如何得以要求中藥廠所製造之藥品符合藥品優良製造規範第二條第（五
          ）項規定之「規格」？益證，前揭藥品優良製造規範顯然不適用於傳統中
          藥廠，且被告在中藥藥典及適用於中藥之藥品優良製造規範訂頒前，強以
          適用西藥之藥品優良製造規範要求中藥廠一體適用，業已嚴重侵害、剝奪
          原告之營業工作權。
      4.被告所為展延藥品許可證處分，顯有違行政平等原則：
        (1)按，行政權之行使，不論在實體上或程序上，就相同事件應為相同處理，
          非有合理之正當理由，不得為差別待遇，是為行政行為應遵守之平等原則
          。倘行政處分與憲法之基本權、平等原則、比例原則等法律原則牴觸，該
          處分即屬違法處分，應予撤銷。
        (2)查，被告自八十九年五月二日公告「傳統未實施藥品優良製造規範之中藥
          製造廠實施藥品優良製造規範之步驟、期程及相關事項」後，對於未實施
          藥品優良製造規範之傳統中藥廠申請藥品許可證展延案，並未一視同仁均
          僅予展延一年，換言之，對於同未實施藥品優良製造規範之藥廠，被告仍
          有准予展延五年者，惟對於原告前揭藥品許可證卻僅准予展延一年，被告
          所為該展延一年之處分，顯然已違反行政平等原則，詎行政院不查，而竟
          執被告之片面說詞遽認其對於核准藥品許可證展延申請案件之處理並無違
          行政平等原則，認原處分應予以維持並駁回原告之訴願。此尤令原告難以
          甘服。
　　(二)被告答辯之理由：
      1.按「藥物製造、輸入許可證有效期間為五年，期滿仍須繼續製造、輸入者，
        應事先申請中央衛生主管機關核准展延之。但每次展延，不得超過五年。逾
        期未申請或不准展延者，撤銷其許可證。」「中央衛生主管機關對於製造、
        輸入之藥品，得依中華藥典及藥品優良製造規範，作為核發藥品許可證及展
        延許可證之基準。」藥事法第四十七條第一項及第四十二條第一項分別訂有
        明文。再者，「藥物工廠之設備及衛生條件，應符合設廠標準。」藥事法第
        五十七條第二項亦著有明文；違者，依同法第九十二條第三項之規定，經主
        管機關限期改善而逾期不改善者，除依法處罰外，衛生主管機關得停止其營
        業，其藥物許可證並不准展延。
      2.查被告為推動藥品製造廠實施 GMP，以維護全民健康、確保民眾用藥安全及
        提昇藥業製造水準，且為兼顧已設廠之傳統中藥業者權益，除以漸進方式陸
        續公告有關 GMP規定讓業者有法可循外，並在實施初期採取獎勵措施。包括
        被告於七十一年五月二十六日會銜經濟部公告「優良藥品製造標準」（七十
        一年五月二十六日經濟部經七一工字○五八一號及衛署藥字第三八○○八六
        號函），七十一年十月二十一日公告「推動國內藥廠實施優良藥品製造標準
        輔導獎勵措施方案」（七十一年十月二十一日衛署藥字第三九九八二六號）
        ，八十年六月二十七日公告自八十年七月一日起中藥傳統劑型藥品製造廠實
        施「優良藥品製造標準」注意事項（八十年六月二十七日衛署藥字第九五四
        八六三號）等。為有效推動藥廠全面實施 GMP，被告更會銜經濟部共同發布
        「藥物製造工廠設廠標準」明定藥物製造工廠應實施優良製造規範，八十八
        年五月一日再會銜經濟部共同發布「藥品優良製造規範」（衛署藥字第八八
        ○二四一七一號、經八八工字第八八四六○八七號公告），嗣八十九年五月
        二日並以衛署中會字第八九○二三七八○號公告傳統未實施藥品優良製造規
        範之中藥製造廠實施藥品優良製造規範之步驟、期程及相關事項（九十一年
        二月二十八日以前提出軟、硬體改善計畫書，九十三年二月二十九日前完成
        全廠之軟體作業，九十四年二月二十八日前完成硬體設備），以輔導並瞭解
        各廠實際作業進度，期達成逐年分段實施全面GMP之目標，合先敘明。
      3.次查本件原告強立製藥有限公司係未實施藥品優良製造規範之傳統中藥製造
        廠，其藥品製造工廠之設備及衛生條件未符合藥品優良製造規範，能否確保
        其藥物安全與醫療效能，顯有疑慮。被告因考量原告製造優良藥品之能力未
        達現行法定標準，故依藥事法第四十七條第一項及第四十二條第一項之規定
        ，並據藥物製造工廠設廠標準、藥品優良製造規範與被告八十九年五月二日
        衛署中會字第八九○二三七八○號公告等相關法令，就尚未完成實施藥品優
        良製造規範之各廠，於藥品許可證展延時，每次僅核准其展延一年。
      4.雖原告主張其同時兼具藥品許可證持有者與藥物製造商二種身分，就許可證
        持有者之身分，可受藥品優良製造規範之拘束，而指摘被告有違法不當云云
        。惟查：
        (1)藥事法第四十二條第一項明定：「中央衛生主管機關對於製造、輸入之藥
          品，得依中華藥及藥品優良製造規範，作為核發藥品許可證及展延許可證
          之基準。」故被告依該條規定，以藥品優良製造規範為展延原告藥品許可
          證有效期間之基準，乃於法有據。且前開藥事法規定，並未排除藥品許可
          證持有者得予除外。
        (2)查原告持有之「強立三多散」、「強立平血丸」、「強立清腦丸」、「強
          立風濕丸」四件藥品許可證，乃藥品「製造」許可證。依藥事法第三十九
          條第一項規定，製造、輸入藥品，應申請中央衛生主管機關查驗登記，經
          核准發給藥品許可證後，始得製造或輸入。申言之，持有藥品製造許可證
          者，即可依許可證所載事項製造藥品，從而，被告審核許可證有效期間之
          展延，考量許可證持有者之製造能力，自屬合法允洽。否則，持有藥品許
          可證者，一旦實際製造藥品時，有品質或安全疑慮，反有害藥品製造許可
          證之公信力及藥事法之立法目的。本件原告縱自許為藥品製造許可證持有
          者，仍不應規避藥事法第四十二條第一項及藥品優良製造規範等相關法令
          公告規定。
        (3)原告另主張依「藥品委託製造實施要點」及被告相關公告，未實施GMP之
          原持有藥品許可證者，得依據「藥品委託製造實施要點」委託符合GMP之
          他廠製造，進而推論其縱不實施GMP，亦得委託他廠製造，故可不受藥品
          優良製造規範之拘束云云。但查藥事法第五十八條規定「藥物工廠，非經
          中央衛生主管機關核准，不得委託他廠製造或接受委託製造藥物」，本件
          原告並未依法申請被告核准其委託他廠製造系爭四件許可證之藥品。為考
          量藥品品質與安全，在原告未依法申請並經被告核准其得委託他廠製造系
          爭四件許可證之藥品前，被告僅得同意其展延許可證有效期間一年。果若
          原告能在公告規定之期限前逐年分段完成藥品GMP，或申請委託其他GMP藥
          廠製造並經被告核准者，則其在本次核准展延之期間屆滿前，再依法申請
          展延者，被告當依其最新實際狀況，依相關法令規定核准其繼續展延。
      5.至原告又稱其被核准展延之期限僅一年，與一般廠商核准展延五年不同，而
        指摘被告行政裁量不當，有違信賴保護與平等原則云云，然查：
        (1)原告申請展延系爭藥品許可證之時間（九十一年三月二十六日），係在藥
          品優良製造規範（八十八年五月發布）及被告八十九年五月二日衛署中會
          字第八九○二三七八○號公告之後，本件無違信賴保護原則之問題。
        (2)被告針對已實施 GMP之中藥廠依法所申請展延之案件，均准其展延有效期
          間五年。至於其他未實施 GMP之傳統中藥廠，與本案情形相同者，被告亦
          均採同樣模式處置，而僅准展延一年。被告基於維護藥品品質與安全之正
          當理由，就相同情形者，為相同處置，無違平等原則。
        (3)再衡諸藥事法第四十七條第一項之規定，每次展延，不得超過五年。被告
          核准原告之許可證展延一年，並未逾越藥事法規定最多五年之權限。且展
          延期間多久，本屬行政裁量權，此為原告所不爭。而被告核准本件藥品許
          可證展延一年，係基於前述各相關法令與公告之規定，乃依法行政，並有
          維護國民健康之正當理由，應無不當。
      6.至於原告述及中華藥典與藥品優良製造規範，均屬針對西藥（廠）而設乙節
        ，惟查：
        (1)中華藥典第五版雖收載計有七十三種生藥品項，內容涵括丁香、大黃、豆
          蔻、桂皮、黃連、甘草、遠志等等，惟與一般常用中藥約三百五十種尚有
          段距離，目前被告中醫藥委員會計畫擬於九十二年十一月間公告含二百零
          三種品項之中華藥典第五版補篇中藥集草案。其間尚未納入國家規範內之
          品項，製藥廠仍需本乎確保民眾用藥安全為宗旨，依廠內既定規格將原料
          、產品容器、封蓋、標示材料與包裝材料加於選別後、才進行製造過程作
          成藥品。
        (2)藥品係用於救人，其安全及有效性本應被藥廠所確保，應是勿庸置疑，即
          使於早期被告也一樣奉為圭臬。如被告於六十二年五月二十九日會銜經濟
          部公告「藥物製造工廠設廠標準」六十二年五月二十九日經濟部經（六二
          ）農字第一五一八六號及衛署藥字第二一三八九號）第十八條已明文，中
          藥檢驗項目為藥廠設廠之規範。
        (3)而後被告奉遵人民用藥安全為要，於七十一年五月二十六日會銜經濟部公
          告實施「優良藥品製造標準」注意事項（七十一年五月二十六日經濟部經
          （七一）工字○五八二號及衛署藥字第三八○○八七號），明文：上述人
          用藥品實施標準，暫以西藥劑型（包括中藥之西藥劑型）為限……，已將
          中藥濃縮製劑及中藥顆粒、錠、膠囊、軟膏等納入在案。同時將原「優良
          藥品製造標準」（七十一年五月二十六日經濟部經（七一）工字第○五八
          一號及衛署藥字第三八○○八六號）第五十八條：本標準於中藥暫後實施
          ，加於排除。
        (4)另被告八十九年五月二日公告傳統未實施藥品優良製造規範之中藥製造廠
          實施藥品優良製造規範之步驟，期程及相關事項是在執行八十八年五月一
          日公告之「藥品優良製造規範」，而非七十一年五月二十六日公告之「優
          良藥品製造標準」，再予以重申。
        (5)中藥材雖係天然農作物，其所製成之中藥製劑不須經純化，即可進行定性
          及指標成分之定量，如被告於七十五年公告中藥藥品查驗登記應檢附薄層
          層析檢驗資料；於八十九年及九十一年分別公告十種基準方之濃縮製劑，
          其查驗登記新申請案及藥品許可證有效期間展延案，應依「中藥濃縮製劑
          制定指標成分定量法及規格注意事項」之規定，檢附相關資料辦理。另被
          告藥物食品檢驗局亦出版中藥檢驗方法專輯（含薄層層析鑑別法）及中藥
          濃縮製劑指標成分定量方法，顯示中藥進行定性及定量方法已為可行之方
          法。
      7.被告為確保民眾用藥安全及提昇藥業製造水準，推動傳統中藥廠實施 GMP，
        應受支持與肯定。況衡諸西藥、中藥濃縮製劑（科學中藥）、中藥之西藥劑
        型及動物用藥皆已於七十六年間完成GMP，西藥更進一步再推動 cGMP，準此
        ，連動物用藥都實施 GMP之情形下，我國傳統中藥廠自無理由置全民用藥安
        全及藥品品質於不顧，不實施GMP。被告歷年來為推動傳統中藥廠實施 GMP，
        除健全相關法制加強宣導 GMP之推動以提升品質外，更執行下列相關行政措
        施：(1)結合產、官、學、研各界熟習GMP人員組成「傳統中藥廠GMP推動輔導
        小組」。由經濟部工業局輔導有關硬體設備，藥物食品檢驗局負責輔導檢驗
        技術，並借重臺灣區製藥工業同業公會已實行 GMP之業者經驗。(2)召集被告
        中醫藥委員會委員中具有 GMP實務經驗學者加上財團法人製藥技術發展中心
        之有關法規、製劑技術專業人員及傳統中藥廠所組成之臺灣區中藥工業同業
        公會代表，多次開會研議，以反應傳統業者之實際需求。(3)各縣市衛生局人
        員積極參與，期以專業分工之方式，群策群力，共同研議推動。(4)逐年編列
        預算委託學術研究機構及公會或民間團體辦理GMP講習、輔導及編寫GMP解說
        ，俾利 GMP之順利推展，盡全力以宣導、觀摩、及培訓人才等方式逐步推動
        。尤其，中國大陸藥廠將於九十三年六月三十日全面實施 GMP，為因應我國
        加入 WTO後之國際情勢，必需強化競爭力，更應積極推動藥廠全面實施藥品
        GMP。
      8.綜上結論，被告依法行政，且在不逾越法律授權之裁量範圍內，以不違反平
        等原則及一般法律原則下，因應國際情勢環境變遷及社會公益所為處分，於
        過渡期間更已善盡輔導之責，本件原告所提行政訴訟為無理由，敬請依法駁
        回原告之訴。
　　理  由
一、按「中央衛生主管機關對於製造、輸入之藥品，得依中華藥典及藥品優良製造規
    範，作為核發藥品許可證及展延許可證之基準。」、「藥物製造、輸入許可證有
    效期間為五年，期滿仍須繼績製造、輸入者，應事先申請中央衛生主管機關核准
    展延之。但每次展延，不得超過五年。逾期未申請或不准展延者，撤銷其許可證
    。」及「藥物製造，非領有工廠登記證者，不得為之。藥物工廠之設備及衛生條
    件，應符合設廠標準。前項設廠標準，由中央衛生主管機關會同中央工業主管機
    關定之。」，藥事法第四十二條第一項、第四十七條第一項及第五十七條分別定
    有明文。次按被告會同經濟部依前揭法條授權訂定共同發布「藥物製造工廠設廠
    標準」，於八十七年四月二十二日增訂第二之一條「藥物製造工廠應實施優良製
    造規範，其規定出中央衛生主管機關會同中央工業主管機關公告之。」規定，嗣
    被告會同經濟部於八十八年五月一日以行政院衛生署衛署藥字第八八○二四一七
    一號公告（經濟部經（八八）工字第八八四六○八七號公告）發布「藥品優良製
    造規範」，再於八十九年年五月二日以衛署中會字第八九○二三七八○號公告傳
    統未實施優良製造規範之中藥製造廠實施藥品優良製造規範之步驟、期程及相關
    事項，並明定未完成實施藥品優良製造規範之各廠，其持有之藥品製造許可證展
    延時，每次僅展延一年之規定，均係被告本於中央衛生主管機關職權，為推動藥
    品製造商實施優良製造規範（通稱為GMP），以維護全民健康，確保民眾用藥安
    全及提昇藥業製造水準，並兼顧已設廠之傳統中藥業者權益，而依前揭法條授權
    頒訂之規範及公告，並未牴觸母法規定或逾越法律授權之目的及範圍，亦未增加
    法律所無之限制，自得予以適用，合先敘明。
二、本件原告係未符合藥品優良製造規範之中藥製造廠，並經申請核准領有藥商許可
    執照，其製造、販賣之「強立風濕丸」、「強立清腦丸」、「強立平血丸」及「
    強立三多散」領有被告核發之衛署成製字第○一一三一○號、第○一一三一一號
    、第○一一三一二號及第○一一三一六號，有效期間分別至至九十一年六月二十
    二日、九十一年六月四日、九十一年五月二十八日及九十一年五月十八日。原告
    於九十一年三月二十六日向被告申請展延上開藥品許可證，經被告准予展延各一
    年即分別至九十二年六月二十二日、九十二年六月四日、九十二年五月二十八日
    及九十二年五月十八日等情，有上開藥品許可證影本及原告提出之藥品製造許可
    證有效展延申請書附於原處分卷可稽，並為兩造所不爭，自堪信為真實。原告雖
    主張藥品優良製造規範與中華藥典僅適用於西藥，被告不應以藥品許可證持有者
    是否為擬實施藥品優良製造規範之藥廠而有異，其縮短以往准延五年之慣例為一
    年，係違反平等原則，及限縮得申請藥品製造許可證之對象等語。惟查行政機關
    就其所掌事項，因行政考量等因素，在未逾行政裁量權之範圍內，自得為必要之
    程序及管理。本件准予展延藥品許可證之處分，究其性質係屬授益處分，依首揭
    說明，被告自得基於藥事法之立法目的，及維護全民健康，確保民眾用藥安全暨
    提昇藥業製造水準，對未實施優良製造規範之中藥製造廠實施藥品優良製造規範
    之步驟、期程及相關事項，明定未完成實施藥品優良製造規範之各廠，其持有之
    藥品製造許可證展延時，每次僅展延一年，此並未牴觸母法即藥事法第四十七條
    第一項之規定。又藥事法第四十七條第一項既係明定每次展延不得超過五年，惟
    究應展延多久，屬於被告之行政裁量權，被告准予系爭藥品許可證延展一年，仍
    係在法律規定之裁量範圍內，尚難謂其處分有何濫用行政裁量權以致違法可言，
    原告所稱委無可採。
三、原告另主張：被告於八十九年五月二日公告公告「傳統未實施藥品優良製造規範
    之中藥製造廠實施藥品優良製造規範之步驟、期程及相關事項」後，對於同未實
    施藥品優良製造規範之藥廠，仍有准予展延五年期間者，有違行政平等原則；且
    被告亦未落實執行中藥藥品優良製造規範後續性查廠之把關責任，即使將全部中
    藥廠實施優良製造規範，亦不足以維護民眾之生命安全云云。惟查，被告縱有對
    於同未實施藥品優良製造規範之藥廠，仍有准予展延五年期間者屬實，核屬被告
    所為前開核准延展五年有效期間之行政處分有無違反法令，而應由被告依藥事法
    或行政程序法之相關規定撤銷或更正前開處分，原告僅得提出檢舉促使被告發動
    職權撤銷前開處分，尚不得主張違法之平等，並請求被告亦應就其申請之前開藥
    品許可准予展延五年自明。至被告就實施藥品優良製造規範之中藥廠，有無進行
    後續查廠評鑑或公佈評鑑結果，亦屬被告或其所屬公務員有無善盡其依法應執行
    之職務，核與藥品優良製造規範之制定及實施無涉，原告執此主張被告不應以其
    非實施優良製造規範之傳統中藥廠，而僅准展延一年，亦非有據。
四、綜上所述，原告所陳各節均不足採。原處分於法並無違誤，訴願決定予以維持，
    亦無不合，原告仍執前詞，訴請撤銷，並請求被告應就其申請前開藥品許可證之
    有效期間准予展延五年，均無理由，應予駁回。
據上論結，本件原告之訴為無理由，爰依行政訴訟法第九十八條第三項前段，判決如
主文。
中　　　華　　　民　　　國　　九十三　　年　　　八　　　月　　 十九 　　日
                             臺 北 高 等 行 政 法 院   第 三 庭
                                            審 判 長 法  官  鄭忠仁
                                                     法  官  楊莉莉
                                                     法  官  侯東昇
右為正本係照原本作成。
如不服本判決，應於送達後二十日內，向本院提出上訴狀並表明上訴理由，如於本判
決宣示後送達前提起上訴者，應於判決送達後二十日內補提上訴理由書（須按他造人
數附繕本）。
中　　　華　　　民　　　國　　九十三　　年　　　八　　　月　　 十九 　　日
             　　　　　　　　　　　　　　    　      書記官  蕭純純
